臺灣屏東地方法院民事判決　　　　　　　110年度訴字第348號
原　　　告　陳冠清　
訴訟代理人　黃有衡律師
被　　　告　陳冠毫　
訴訟代理人　林朋助律師
上列當事人間請求返還借款事件，本院於民國110年9月24日言詞
辯論終結，判決如下：
    主      文
原告之訴及假執行之聲請均駁回。
訴訟費用由原告負擔。
    事實及理由
一、本件原告依督促程序聲請對被告核發支付命令時，係請求被
    告給付其新台幣（下同）160 萬元，及自支付命令送達翌日
    起至清償日止，按週年利率百分之5 計算之利息。經被告對
    支付命令提出異議，以原告支付命令之聲請視為起訴，原告
    於訴狀送達後，就所請求之利息部分改為自民國110 年6 月
    1 日起算，核屬減縮應受判決事項之聲明，則原告所為訴之
    變更，合於民事訴訟法第255 條第1 項第3 款規定，應予准
    許。
二、原告主張：被告為原告之弟，於83年間因欲在坐落屏東縣屏
    東市○○段00000 地號土地上興建同段472 建號建物（門牌
    號碼同市○○路0 段000 號，下稱系爭房屋），而向原告借
    款160 萬元以支應所需資金，惟迄未返還借款，迭經原告催
    討，乃於105 年1 月間書立記載「陳冠豪當初建造648-2 （
    建472 ）地上物時，向陳冠清借款新台幣壹佰陸拾萬元正」
    等語之文件（下稱系爭文件），以承認上開借款債務，即已
    拋棄時效利益，自不得再以時效完成而拒絕給付。又原告以
    本件支付命令之送達，向被告催告返還借款，而該支付命令
    已於100 年4 月底前送達被告，則原告得依消費借貸法律關
    係，請求被告加計法定遲延利息如數清償上開借款等語，並
    聲明：㈠被告應給付原告160 萬元，及自110 年6 月1 日起
    至清償日止，按週年利率百分之5 計算之利息。㈡原告願供
    擔保請准宣告假執行。
三、被告則以：否認被告有向原告借款之事實，縱有，該消費借
    貸關係發生於83年間，原告迄至於110 年1 月18日始聲請核
    發支付命令，其債權請求權之15年時效已經完成，被告主張
    時效抗辯，拒絕給付。又系爭文件僅係被告依原告意思所書
    寫之協議書草稿，惟兩造並未依系爭文件之內容達成協議，
    系爭文件自不生效力，被告並未以其承認借款債務或拋棄時
    效利益，原告請求被告返還借款，洵屬無據等語，資為抗辯
    ，並聲明：㈠原告之訴及假執行之聲請均駁回。㈡如受不利
    之判決，被告願供擔保請准宣告免為假執行。
四、下列事項，為兩造所不爭執（見本院卷第114 頁），並有戶
    籍資料、土地登記謄本、本院109 年度重訴字第25號判決、
    系爭文件附卷可稽（見司促卷第11、38至46頁、本院卷第35
    、55至66頁），堪認為真實：
  ㈠原告為被告之兄。
  ㈡分割前坐落屏東縣○○市○○段000 000000 000000 地號
    土地，原均為兩造所共有，上開648-2 地號土地上之系爭房
    屋為被告出資建造，建築完成日期為83年7 月5 日。嗣原告
    訴請裁判分割上開土地，經本院於109 年8 月7 日以109 年
    度重訴字第25號判決上開土地合併分割，由原告取得同段64
    8 、648-1 地號土地，被告取得同段648-2 、648-3 地號土
    地，已告確定。
  ㈢系爭文件（如本院卷第55至57頁所示）除日期欄中年份「10
    5 」、月份「01」及文末「陳冠毫親筆書寫＃」等部分外，
    其餘均為被告所書寫。
五、本件爭點為：
  ㈠被告有無向原告借款？金額為何？
  ㈡原告之債權請求權時效是否已經完成？被告有無拋棄時效利
    益？
六、本院判斷如下：
  ㈠⒈按當事人主張有利於己之事實者，就其事實有舉證之責任
      ，民事訴訟法第277 條前段定有明文。又民事訴訟如係由
      原告主張權利者，應先由原告負舉證之責，若原告先不能
      舉證，以證實自己主張之事實為真實，則被告就其抗辯事
      實即令不能舉證，或其所舉證據尚有疵累，亦應駁回原告
      之請求（最高法院17年度上字第917 號民事判決意旨參照
      ）。再稱消費借貸者，於當事人間必本於借貸之意思合致
      ，而有移轉金錢或其他代替物之所有權於他方之行為，始
      得當之。是以消費借貸，因交付金錢之原因多端，除有金
      錢之交付外，尚須本於借貸之意思而為交付，方克成立。
      倘當事人主張與他方有消費借貸關係存在者，自應就該借
      貸意思互相表示合致及借款業已交付之事實，均負舉證之
      責任（最高法院98年度台上字第1045號民事判決意旨參照
      ）。
    ⒉原告主張被告向其借款160 萬元一節，為被告所否認，則
      原告就其與被告間有消費借貸意思表示合致及借款交付之
      事實，均應負舉證責任。經查：系爭文件第3 點記載：「
      陳冠豪當初建造648-2 （建472 ）地上物時，向陳冠清借
      款新台幣壹佰陸拾萬元正也於上述四筆土地過戶、交換及
      出售後，全數歸零，兩人往後互不相欠」等語，乃被告親
      筆書寫之事實，固有系爭文件附卷可稽（見本院卷第55頁
      ），並為被告所不爭執。然由系爭文件第1 、2 、4 、5
      點之內容，及文末處載有供協議人簽章欄位觀之，系爭文
      件實屬兩造為處理分割前坐落屏東縣○○市○○段000 0
      00000 000000 0000 地號等土地之出售、交換，兩造之
      母熊鳳英之扶養義務負擔，及兩造之父陳栢爐所遺同市明
      正段土地之稅捐負擔等事宜，所撰擬之協議書，且未經兩
      造簽章，亦無其他證據可資證明兩造就系爭文件之內容有
      所合意，堪認系爭文件僅為協議書之草稿，兩造並未據以
      成立任何法律關係，亦不能因其係由被告所書寫，即認其
      屬被告單獨所為之意思表示，而可發生承認債務之效力。
      是以，系爭文件尚無從證明兩造間有消費借貸關係存在。
      此外，原告就兩造間有消費借貸意思表示合致及借款交付
      之事實，並未另行提出證據加以證明，則原告主張其對被
      告有160 萬元之借款債權云云，即無可採，其依消費借貸
      法律關係，請求被告返還上開借款本息，洵屬無據。
  ㈡本件原告對被告並無160 萬元之借款債權存在，有如前述，
    則本件其餘爭點，即無再加審究之必要。
七、綜上所述，本件原告依消費借貸法律關係，請求被告給付其
    160 萬元，及自110 年6 月1 日起至清償日止，按週年利率
    百分之5 計算之利息，為無理由，應予駁回。原告之訴既經
    駁回，其假執行之聲請已失所附麗，應併駁回之。
八、本件判決基礎已臻明確，兩造其餘攻擊防禦方法及舉證，經
    本院審酌後，核與判決結果不生影響，無逐一論列之必要，
    併此敘明。
九、據上論結，本件原告之訴為無理由，依民事訴訟法第78條，
    判決如主文。
中    華    民    國    110   年    10   月     8     日
                  民事第二庭  法  官  李珮妤
以上正本係照原本作成。
如不服本判決，應於收受送達後20日內向本院提出上訴書狀，其
未表明上訴理由者，應於提出上訴後20日內向本院補提理由書狀
（均須按他造當事人之人數附繕本）。
中    華    民    國    110   年    10   月    12     日
                              書記官  姚佳華